臺灣屏東地方法院刑事裁定　　　　　　　94年度聲字第1184號
聲明異議人
即 受刑 人 　甲○
上列聲明異議人因偽造文書等案件，對於檢察官之執行指揮（94
年度執字第2728號）聲明異議，本院裁定如下：
    主  文
聲明異議駁回。
    理  由
一、聲明意旨略以：聲明異議人之母親孔清花高齡81歲，端賴聲
    明異議人撫養，且聲明異議人自94年5 月1 日迄今均在屏東
    縣獅子鄉龍峰寺擔任寺廟行政管理，一旦發監執行，母親生
    計頓失依憑，且聲明異議人工作亦將不保，聲明異議人顯因
    家庭、職業之關係，執行顯有困難；再法務部目前裁示對諭
    知易科罰金的被告，鼓勵其等繳納罰金結案，不要入監服刑
    ；而聲明人係排彎族原住民、教育程度不高、犯罪動機係公
    安消防且已與被害人和解息事。是本案並無不執行所宣告之
    刑，難收矯正之效，或難以維持法秩序之情形，原檢察官執
    行指揮顯有未當，為此聲明異議等語。
二、按犯最重本刑五年以下有期徒刑以下之刑之罪，而受六個月
    以下有期徒刑或拘役之宣告，因身體、教育、職業、家庭之
    關係或其他正當事由，執行顯有困難者，得以一元以上三元
    以下折算一日，易科罰金。但確因不執行所宣告之刑，難收
    矯正之效，或難以維持法秩序者，不在此限，刑法第41條第
    1 項定有明文；又執行裁由為裁判法院之檢察官指揮之，刑
    事訴訟法第457 條第1 項本文亦有明定。故檢察官就是否准
    予易科罰金，除應考量「執行顯有困難」外，尚須考量「難
    收矯正之效」及「難以維持法秩序」等因素。再刑法第41條
    第1 項所謂之「執行顯有困難」、「難收矯正之效」及「難
    以維持法秩序」等，均屬不確定法律概念，此乃係立法者賦
    予執行者能依具體個案，考量犯罪特性與情節及受刑人個人
    之特殊事由，據以審酌應否准予易科罰金。是受刑人得否依
    該規定易科罰金，乃屬檢察官之職權，非謂一經判決宣告易
    科罰金之標準，檢察官即應准許易科罰金。因此，受刑人縱
    合於刑法第41條第1 項前段易科罰金之要件，但不執行徒刑
    、拘役，難收矯正之效或難以維持法秩序者，檢察官指揮執
    行時，仍得不准予易科罰金。
三、經查，本件聲明異議人因偽造文書等案件，經本院於94年8
    月31日以94年簡字第827 號判處有期徒刑3 月確定，並諭知
    易科罰金之折算標準等情，業據本院調閱臺灣屏東地方法院
    檢察署94年執字第2728號全卷審核無訛。上開案件固屬得易
    科罰金之案件，惟經承辦執行檢察官審核結果，認為聲明異
    議人曾任公務員，二度違犯貪污治罪條例案件，經法院判刑
    確定且經執行完畢在案，竟再犯本件偽造文書犯行，惡性非
    輕，倘不執行所宣告之刑，顯難收矯正之效，此有臺灣屏東
    地方法院檢察署執行案件資料、短期自由刑得易科及罰金案
    件終結情形調查表及同署點名單各1 紙附於上開執行卷宗內
    可稽。是聲明異議人既有二度遭法院判刑確定並執行完畢之
    紀錄，猶不能悔悟，再犯本件偽造文書案件，則臺灣屏東地
    方法院檢察署執行檢察官據此認定聲明異議人如不執行所宣
    告之刑，顯難生矯正之效，而不准聲明異議人易科罰金之聲
    請，惟依前開規定及說明，即屬有據，而無違誤之處。聲明
    異議人辯稱：其係原住民、教育程度不高、犯罪動機係公安
    消防，且已與被害人和解息事，而認其並無刑法第41條第1
    項但書情形云云，核尚不足採。
四、至聲明異議人另辯稱：法務部裁示對諭知易科罰金的被告，
    應鼓勵其等繳納罰金結案，不要入監服刑云云，惟檢察官指
    揮執行時，對於受刑人有無「執行顯有困難」、「難收矯正
    之效」及「難以維持法秩序」等因素，依法本得就具體個案
    情節予以斟酌裁量，已如前述，則縱令法務部曾有所裁示，
    然在具體個案上仍不能剝奪檢察官依法裁量指揮執行之法定
    權限。聲明異議人雖又稱：其一旦入監服刑，母親生計頓失
    依憑，其工作亦將不保云云，然此為刑法第41條第1 項前段
    因職業、家庭之關係，執行顯有困難之問題，依刑法第41條
    第1 項但書規定，自得因不執行所宣告之刑，難收矯正之效
    ，而不予受刑人易科罰金之處分。是聲明異議人上開所辯，
    亦於法未合，均不足採。綜上所述，本件聲明異議為無理由
    ，應予駁回。
據上論斷，應依刑事訴訟法第486條，裁定如主文。
中　　華　　民　　國　　94　　年　　12　　月　　5 　　日
                  刑事第二庭    法  官  蘇碧珠
以上正本證明與原本無異。
如不服本裁定應於收受送達後五日內向本院提出抗告書狀敘述抗
告之理由抗告於台灣高等法院高雄分院。
中　　華　　民　　國　　94　　年　　12　　月　　5 　　日
                                書記官  賀燕花
